【裁判字號】    98,交抗,459
【裁判日期】    980721
【裁判案由】    聲明異議
【裁判全文】
臺灣高等法院高雄分院刑事裁定         98年度交抗字第459號
抗   告   人
即原處分機關  交通部公路總局高雄區監理所
代   表   人  乙○○
異   議   人
即  受處分人  甲○○
上列抗告人因受處分人違反道路交通管理處罰條例聲明異議案件
，不服臺灣高雄地方法院中華民國98年6 月10日裁定（98年度交
聲字第373 號），提起抗告，本院裁定如下：
    主  文
原裁定撤銷，發回臺灣高雄地方法院。
    理  由
一、本件原裁定略以：異議人於民國96年6 月2 日上午9 時30分
    許，酒後駕駛「山貓」之違規事實，固為其所不爭執，然「
    山貓」為道路交通安全規則第83條第1 項第3 款之動力機械
    ，有交通部公路總局高雄區監理所98年5 月6 日高監運字第
    0980020247號函文附卷可稽，而依道路交通管理處罰條例第
    35條第1 項之規定，所處罰者為「汽車」駕駛人，酒後駕駛
    「汽車」之行為，故酒後駕駛動力機械並非道路交通管理處
    罰條例第35條第1 項處罰之對象，原處分機關援引此規定為
    處罰依據，顯不適法，自應予以撤銷並諭知不罰云云，固非
    無見。
二、惟查，依道路交通管理處罰條例第35條第1 項對於酒後駕車
    處罰之規定，固係以「汽車」駕駛人為處罰之對象，並不包
    括動力機械；而「山貓」係屬動力機械，有上開函文在卷可
    按。道路交通管理處罰條例第32條第1 項、第2 項，僅對駕
    駛動力機械未請領臨時通行證，或未依規定領有駕駛執照，
    或未帶臨時通行證等情，設有處罰之規定，對於動力機械
    違規行駛則無處罰之規定，致其於道路不當行駛時，如有其
    駕駛人酒精濃度過量、闖紅燈、超速、違規轉彎之情形，援
    引該條例相關條文予以處罰，每有適法之爭議；該條例乃於
    97年5 月28日於第32條增訂第3 項，規定「第1 項動力機械
    行駛道路，違反本章汽車行駛規定條文者，依各該條規定處
    罰」。又依道路交通安全規則第83條第3 項規定「動力機械
    行駛於道路時，其駕駛人必須領有小型車以上之駕駛執照，
    但自中華民國96年1 月1 日起，總重量逾3.5 公噸之動力機
    械，其駕駛人應領有大貨車以上之駕駛執照。」是稽諸上揭
    道路交通管理處罰條例第32條第3 項及道路交通安全規則第
    83條第3 項之規定，如駕駛動力機械「山貓」而有駕駛人酒
    精濃度超過規定標準者，即非不得援引道路交通管理處罰第
    35條第1 項規定吊扣駕駛人領有之大貨車駕駛執照，原審未
    審究上開道路交通管理處罰條例第32條第3 項及道路交通安
    全規則第3 項之規定，即遽認酒後駕駛動力機械並非道路交
    通管理處罰條例第35條第1 項處罰之對象，自有未洽，抗告
    人執以抗告原裁定不當，非無理由，應由本院將原裁定撤銷
    ，發回原審法院更為適法之裁定。
三、據上論斷，應依道路交通案件處理辦法第26條、刑事訴訟法
    第413 條，裁定如主文。
中    華    民    國    98    年    7     月    21    日
                  刑事第四庭    審判長法  官 蕭權閔
                                      法  官 吳進寶
                                      法  官 陳吉雄
以上正本證明與原本無異。
本裁定不得再抗告。
中    華    民    國    98    年    7     月    22    日
                                書   記   官 郭蘭蕙


司法院資訊處製作；財團法人民間司法改革基金會備份。
